【裁判字號】    89,訴,904
【裁判日期】    900215
【裁判案由】    償還犯罪被害補償金
【裁判全文】
臺灣屏東地方法院民事判決  八十九年度訴字第九○四號
    原      告  台灣屏東地方法院檢察署檢察官
    訴訟代理人  甲○○
    被      告  乙○○
右當事人間請求償還犯罪被害補償金事件，本院判決如左：
    主      文
原告之訴駁回。
訴訟費用由原告負擔。
    事      實
甲、原告方面：
一、聲明：求為判決被告應給付原告新台幣六十三萬三千五百三十六元及自支付命令
    繕本送達翌日起至清償日止按週年利率百分之五計算之利息。
二、陳述：
(一)按國家於支付犯罪被害補償金後，於補償金額範圍內，對於犯罪行為人或依法應
    負賠償責任之人有求償權，犯罪被害人保護法第十二條第一項定有明文，本件被
    告於民國八十八年五月二十三日在屏東縣因車禍致被害人林瑞泰死亡，業經原告
    被害人補償審議委員會決定補償六十三萬三千五百三十六元，並於八十八年十一
    月五日如數支付完畢，有各該決定書、支付收據在卷足憑，依前揭規定自應對被
    告求償，經與之協商不成立，為此訴請被告給付前開金額及及自支付命令繕本送
    達翌日起至清償日止按週年利率百分之五計算之利息。
(二)對被告抗辯之陳述：
    被告與林瑞泰於八十八年五月二十三日下午八時許在屏東縣新園鄉○○路十五號
    前發生車禍致林瑞泰死亡之事實，有相驗結果報告、相驗屍體証明書及道路交通
    事故調查報告表可稽，而被告亦於警訊筆錄中坦承與林瑞泰發生車禍致林瑞泰死
    亡，証人林佳億亦指証被害人係由被告所駕之汽車所撞，証人陳福全及蔡清良則
    指証車禍發生後並無其他車輛經過，被告為車禍事故發生時惟一經過車禍現場之
    車輛。
三、証據：提出決定書、起訴書、勘驗筆錄各一件及收據四件為証，並聲請訊問証人
    陳福全、方莉莉。
乙、被告方面：
一、聲明：求為判決原告之訴駁回。
二、陳述：
(一)被告自案發迄今均明確陳述案發時被告開車路經現場路段時已見死者林瑞泰及其
    兒子林冠澄、林佳憶倒臥在地，被告剎車後立即幫忙將倒臥之人抱至路旁，並協
    同友人林彰宏將死者送醫急救。亦即死者所騎乘之機車，在被告尚未到達現場時
    ，早已因其他原因而翻倒在地，故其等受傷致死部分，與被告駕車經過撞及倒地
    之機車，應無因果關係存在。
(二)若被告駕駛車輛撞及正在行駛中之機車，則前方保險桿應有受損之痕跡，然依照
    片顯示，被告車輛保險桿卻完好如初，並無撞擊凹痕或毀損之處，反而於保險桿
    下側離地約一、二十公分處之汽車底部，才是撞擊凹痕所在，足見被告確實是撞
    上業已倒地之機車，而本件經送請台灣省覆議鑑定委員會為覆議鑑定，鑑定結果
    亦認「機車車損與小客車右前保險桿擦撞痕高度不符，小客車保險桿左右方均有
    凹損等，証明小客車撞擊不明原因倒地之機車可能性較高」，且被告亦通過測謊
    鑑定，益証被告之無辜。
三、証據：提出筆錄一件、鑑定函三件、照片六件為証，並聲請訊問証人林彰宏。
    理      由
一、原告起訴主張被告於八十八年五月二十三日在屏東縣因車禍致被害人林瑞泰死亡
    ，業經原告被害人補償審議委員會決定補償六十三萬三千五百三十六元，並於八
    十八年十一月五日如數支付完畢，爰依犯罪被害人保護法第十二條第一項規定訴
    請被告給付前開金額及及自支付命令繕本送達翌日起至清償日止按週年利率百分
    之五計算之利息。而被告則以死者所騎乘之機車，在被告尚未到達現場時，早已
    因其他原因而翻倒在地，故其等受傷致死部分，與被告駕車經過撞及倒地之機車
    ，應無因果關係存在等情置辯。
二、查原告主張被告於八十八年五月二十三日下午八時許在屏東縣新園鄉○○路十五
    號前發生車禍致林瑞泰死亡之事實，固據其提出相驗結果報告、相驗屍體証明書
    、及道路交通事故調查報告表等件為証，並據証人陳福全証稱：「當時我在檳榔
    攤吃麵，後來有聽到碰的一聲，出來查看時，被告當時就楞在現場，被害人已經
    倒在地上，在這之前並沒有聽到其他的碰撞聲，我們出來之後也沒有發現其他車
    經過。」（見本院八十九年十一月二十日言詞辯論筆錄）原告提出之証據固足以
    証明車禍之發生及林瑞泰死亡之事實，惟本件車禍究係由何人造成，尚非無疑，
    雖然証人陳福全証稱其於吃麵中聽到碰的一聲，出來查看時被害人已倒臥現場，
    且之前並無聽到其他的碰撞聲等情，惟証人係於吃麵喝酒中聽到碰撞聽，並未目
    睹整個車禍發生過程，証人雖証稱僅聽到一聲碰撞聲，在這之前並未聲到其他碰
    撞聲，惟証人對於是否聽到其他碰撞聲，涉及証人之觀察力及注意力，而証人當
    時與友人吃麵喝酒，對於較為輕微之聲響是否必然加以注意及觀察，尚有疑問。
    另從被告之車輛損害情形觀察，被告車輛之損害情形係在其小客車右側保險桿距
    地面高十九至二十九公分處有擦痕，上緣凸出部分距地面約四十九公分，並無明
    顯擦撞痕跡，右側大燈破裂，左側保險桿無明顯擦痕，但凹陷變形，此有刑事案
    件勘驗筆錄及照片附卷可稽，亦即受損之情形係在車輛保險桿下方左右各有凹陷
    之處，而保險桿並無凹陷或撞及之痕跡，故從車輛受損之情形研判，車輛應係撞
    及已倒地之機車，而非行駛中之機車，此參諸台灣省車輛行車事故覆議鑑定委員
    會八十九年二月一日府覆議字第八八一六九０號函之鑑定內容亦同其意旨，故被
    告之抗辯即有可採，而原告復未能舉証証明被害人林瑞泰之機車係由原告所撞及
    而導致林瑞泰死亡之事實，原告之主張即屬無據，應予駁回。
據上論結，本件原告之訴為無理由，依民事訴訟法第七十八條，判決如主文。
中      華      民      國    九十      年      二      月    十五    日
                                    臺灣屏東地方法院民事第二庭
~B法      官  黃義成
右為正本係照原本作成。
如不服本判決，應於送達後廿日內，向本院提出上訴狀。
~B法院書記官  徐建功
中      華      民      國    九十      年      二      月    十五    日


司法院資訊處製作；財團法人民間司法改革基金會備份。
